臺灣高雄地方法院民事判決
110年度鳳建簡字第6號
原      告  郭游璋    住○○市○○區○○○路00巷00號
被      告  何懿純  

兼
訴訟代理人  徐督欽  




上列當事人間請求給付工程款等事件，本院於民國111年9月5日
言詞辯論終結，判決如下：
    主      文
一、被告應共同給付原告新臺幣陸萬伍仟貳佰元，及自民國一一
    ○年十月二十五日起至清償日止，按週年利率百分之五計算
    之利息。
二、原告其餘之訴駁回。
三、訴訟費用新臺幣參仟貳佰元由被告負擔百分之二十二，餘由
    原告負擔。
四、本判決第一項得假執行。但被告以新臺幣陸萬伍仟貳佰元為
    原告預供擔保，得免為假執行。
    事實及理由
壹、程序事項
一、按當事人於辯論期日到場不為辯論者，視同不到場；當事人
    兩造無正當理由遲誤言詞辯論期日者，除別有規定外，視為
    合意停止訴訟程序。如於四個月內不續行訴訟，或於訴訟程
    序停止間，法院認為必要而依職權續行訴訟時，兩造無正當
    理由仍遲誤不到者，視為撤回其訴或上訴，民事訴訟法第38
    7條、第191條分別定有明文。查本件原告原為郭游璋、王秀
    琴二人，而王秀琴、被告何懿純經合法通知，均於本院第1
    次言詞辯論期日民國111年1月27日，無正當理由未到場，被
    告徐督欽雖於該期日到場，惟拒絕辯論，依民事訴訟法第38
    7條規定，視同不到場，依民事訴訟法第191條第1項規定，
    視為王秀琴與被告二人合意停止訴訟程序，有本院送達證書
    、報到單、言詞辯論筆錄在卷可稽(本院卷第137、151、207
    至209頁)。嗣本院職權續行訴訟，王秀琴、何懿純經合法通
    知，均於第2次言詞辯論期日111年3月10日，無正當理由未
    到場，徐督欽雖於該期日到場，惟拒絕辯論，依民事訴訟法
    第387條規定，視同不到場，有本院送達證書、報到單、言
    詞辯論筆錄在卷可稽(本院卷第217至219、241至243頁)，依
    民事訴訟法第191條第2項規定，視為王秀琴撤回起訴。而徐
    督欽於111年5月12日始提出受何懿純委任為本件訴訟代理人
    之委任狀到院(本院卷第281、287頁)，併此敘明。
二、次按簡易訴訟之訴狀送達後，原告不得將原訴變更或追加他
    訴，但擴張或減縮應受判決事項之聲明者，不在此限，民事
    訴訟法第436條第2項、第255條第1項第3款分別定有明文。
    查本件原告於起訴時原聲明：被告應給付原告新臺幣（下同
    ）300,000元，及自起訴狀繕本送達翌日起至清償日止，按
    週年利率5％計算之利息（本院卷第209頁），嗣於本院審理
    中，就利息起算日減縮至起訴狀繕本送達最後一位被告翌日
    起，而變更聲明如下述（本院卷第301頁），核與上開規定
    相符，應予准許。
貳、實體事項
一、原告主張：
　㈠原告承攬何懿純所有之門牌號碼高雄市○○區○○○路000巷00○0
    號5樓之房屋（下稱系爭房屋）裝修工程（下稱系爭工程）
    ，原告於110年2月23日開立估價單（下稱系爭估價單），嗣
    兩造同意以系爭估價單內容作為系爭工程承攬範圍，約定承
    攬報酬196,600元。原告於110年3月9日開始施工，110年3月
    24日退場，被告就系爭工程已給付定金50,000元，系爭工程
    雖無被告出具簽收單、驗收證明或完工照片，惟原告就系爭
    估價單所示工項均已施工完畢，請求被告共同給付工程款19
    6,600元(尚未扣除定金50,000元)。又原告於110年4月8日搬
    運沙與水泥至系爭房屋所需工資3,200元。再者，徐督欽在
    系爭工程施作過程中口頭向原告追加「7樓頂水錶接至5樓至
    內部陽台」及「追加地板23坪舊地磚打除作業」（下合稱系
    爭追加工程），每坪以6,000元計價、施工坪數23坪，原告
    僅施工11.5坪，此部分工程款69,000元；原告另放置面積2
    坪之磁磚在系爭房屋，此部分工程款3,000元，合計271,800
    元（計算式：196,600＋3,200＋69,000＋3,000＝271,800），尚
    須扣除70,200元，因時間久遠，就扣除額70,200元之詳細計
    算式已不復記憶。是系爭工程及系爭追加工程之定作人為被
    告二人，請求被告共同給付工程款201,600元（計算式：271
    ,800－70,200＝201,600）。
  ㈡被告積欠上開工程款致原告無法清償積欠他人之磁磚費用，
    原告之信用權被侵害，精神上受有痛苦，請求賠償非財產上
    損害98,400元，總計請求被告共同給付300,000元（計算式
    ：201,600＋98,400＝300,000）。爰依承攬之法律關係提起本
    件訴訟，並聲明：被告應共同給付原告300,000元，及自起
    訴狀繕本送達最後一位被告翌日起至清償日止，按週年利率
    5％計算之利息。
二、被告均則以：被告二人前為夫妻關係，何懿純為系爭房屋所
    有權人，何懿純將系爭房屋修繕事宜委由徐督欽全權處理，
　　原告於110年2月23日將系爭估價單以LINE方式傳送予徐督欽
    ，嗣被告二人於110年2月23日後一週內至原告住處共同討論
    系爭工程項目，兩造同意以系爭估價單作為系爭工程承攬範
    圍，徐督欽在系爭工程施作過程中口頭向原告追加系爭追加
    工程，系爭工程及系爭追加工程之定作人均為被告二人等事
    實均不爭執，惟原告施作系爭工程及追加系爭工程有諸多瑕
    疵，徐督欽為修補前開瑕疵另支出代僱工費用，扣除已給付
    定金50,000元及代僱工費用後，被告僅須給付3,800元予原
    告。就原告施工瑕疵，茲分項如下：
　㈠系爭估價單第一項「廚房外小陽台地面打除、防水、重換貼
    磁磚、外圍砌高20cm檔水」、第二項「廚房地面打除、防水
    、重接冷水管、重貼地板面磁磚、原有管道不用了填補平、
    重釘天花板輕鋼架、進入廚房門及約80cm牆壁打除填補平」
    部分：原告僅完成打除及清運，以及廚房地板、80cm隔音牆
    、小陽台地面等施作打底、防水及填補地面等部分，此部分
    僅能請求25,200元。然原告施工有瑕疵，後陽台漏水至樓下
    鄰居後陽台，徐督欽須重作防水、打底、打除、清運及填補
    之牆面埋有廢棄物打除並填補平，另僱工支出13,600元，原
    告就系爭估價單第一、二項僅得請求工程款11,600元（計算
    式：25,200－13,600＝11,600）。
　㈡系爭估價單第三項「共用浴廁切至腰臍高1M以下牆面、地面
    打除重粉底、貼磁磚、防水、馬桶、洗臉台、蓮蓬頭、毛巾
    架、置物架全換新、天花板釘輕鋼架、換燈、抽風機、冷熱
    水管重新配設、地板須排水順暢、排水板為長方形」、第四
    項「主臥室浴廁全面須打除、冷熱水管重配設、防水、粉底
    、貼上新磁磚、釘天花板、換馬桶、洗臉台、蓮蓬頭、毛巾
    架、置物架、燈、抽風機、塑膠門片」部分：原告僅完成打
    除、清運、防水打底、共壁採光孔及磁磚，此部分僅能請求
    52,600元，然原告施工有瑕疵，徐督欽須重作牆面打除、清
    運、打底防水和重貼磁磚等項目，另僱工支出42,000元，原
    告就系爭估價單第三、四項僅能請求工程款10,600元（計算
    式：52,600－42,000＝10,600）。
　㈢系爭估價單第五項「冷熱水管裝配路線、重廚房外陽台接至
    浴廁、控切打、填平」部分，原告已施作完成而得請求7,00
    0元，惟原告未將牆面回填補平，徐督欽另僱工支出1,000元
    ，原告此部分僅得請求工程款6,000元（計算式：7,000－1,0
    00＝6,000）。
　㈣系爭追加工程之「追加地板23坪舊地磚打除作業」部分，原
    告僅完成部分工項得請求21,200元，原告未完成之部分，徐
    督欽另僱工支出6,600元，原告此部分僅得請求工程款14,60
    0元（計算式：21,200－6,600＝14,600）。
　㈤系爭追加工程之「追加頂樓出水管至後陽台配接室內管線」
    部分，原告就管線已全數配接完成得請求6,000元，然原告
    並未將管線安裝固定於牆面，徐督欽另僱工支出1,000元，
    原告此部分僅得請求工程款5,000元（計算式：6,000－1,000
    ＝5,000）。
　㈥原告於110年4月8日搬運沙及水泥放置在系爭房屋，被告就此
    部分之材料費用及工資費用願意給付6,000元。
　㈦總計原告就上開工項僅得請求工程款為53,800元（計算式：1
    1,600＋10,600＋6,000＋14,600＋5,000＋6,000＝53,800），尚須
    扣除被告已給付定金50,000元，被告僅須給付原告3,800元(
    計算式：53,800－50,000＝3,800）。又被告無侵害原告信用
    權之行為，故無須賠償非財產上損害98,400元等語置辯。並
    均聲明：原告之訴駁回。
三、本院得心證之理由：
　㈠查被告二人前為夫妻關係，何懿純為系爭房屋所有權人，何
    懿純將系爭房屋修繕事宜委由徐督欽全權處理，兩造同意以
    系爭估價單作為系爭工程承攬範圍，被告就系爭工程已給付
    定金50,000元予原告，徐督欽在系爭工程施作過程中口頭向
    原告追加系爭追加工程，系爭工程及系爭追加工程之定作人
    均為被告二人等事實，有系爭估價單、高雄市○○區○○段0000
    ○號、同地段2416建號、2444建號等建物登記公務用謄本在
    卷可憑（本院卷第53、181至191、221頁），且為兩造所不
    爭執（本院卷第211、303、305頁），首堪認定。
　㈡按承攬，係指當事人約定，一方為他方完成一定之工作，他
    方俟工作完成，給付報酬之契約，民法第490條定有明文。
    而承攬契約之終止，僅使契約自終止之時起向將來消滅，並
    無溯及效力，定作人固仍應就承攬契約終止前承攬人已完成
    工作部分，給付報酬，惟承攬人請求該項報酬者，自應就其
    承攬契約終止前已完成之工作負舉證責任（最高法院106年
    度台上字第376號判決意旨參照）。次按工作有瑕疵者，定
    作人得定相當期限，請求承攬人修補之。承攬人不於前項期
    限內修補者，定作人得自行修補，並得向承攬人請求償還修
    補必要之費用。民法第493條第1項、第2項定有明文。是承
    攬人完成之工作存有瑕疵，定作人得依民法第493條規定，
    請求承攬人償還瑕疵修補費用，惟須先行定期催告承攬人修
    補瑕疵，承攬人未於期限內修補時，始得為之。惟依上開規
    定，瑕疵之存在係屬積極事實，亦為修補請求權、減少報酬
    請求權之據以發生之事實基礎，自應由定作人負舉證責任。
    經查：
　⒈原告主張系爭估價單所載項目均施工完畢，故得請求承攬報
    酬196,600元之事實，提出系爭估價單、手寫資料、應受帳
    款對帳單為證(本院卷第221至229頁)，然為被告所否認，並
    以上情置辯。而被告於本院審理中自陳：原告就系爭估價單
    第一項、第二項已完成打除及清運，以及廚房地板、80cm隔
    音牆、小陽台地面等施作打底、防水及填補地面等，此部分
    得請求25,200元；系爭估價單第三項、第四項已完成打除、
    清運、防水打底、共壁採光孔及磁磚等，此部分得請求52,6
    00元；系爭估價單第五項已施作完成，此部分得請求7,000
    元等語，業據被告陳述在卷(本院卷第303至304頁)，是以，
    被告既不爭執原告就系爭估價單已完成工項得請求工程款為
    84,800元（計算式：25,200＋52,600＋7,000＝84,800），原告
    復未舉證逾84,800元之部分已施工完畢，足認原告就系爭估
    價單已完成工項部分得請求工程款84,800元。
　⒉原告主張110年4月8日搬運沙與水泥至系爭房屋所需工資3,20
    0元，而原告一天工資為3,000元，委請工人一天工資1800元
    ，原告與該工人共同搬運沙與水泥所需時間未滿一天，依原
    告之工作經驗判斷，此部分所需工資3,200元等語(本院卷第
    305頁)，並有原告與徐督欽之LINE對話紀錄可稽(本院卷第6
    7至73頁)，然被告固不否認原告於110年4月8日有搬運沙與
    水泥至系爭房屋，並稱：被告無法區分搬運工資及沙與水泥
    之材料費用，願意就工資及材料費用共給付6,000元等語(本
    院卷第305頁)。經查，原告此部分僅請求搬運工資3,200元
    ，並未請求材料費用，再觀諸徐督欽提出之LINE對話紀錄所
    傳送原告放置在系爭房屋之大樓1樓處之沙與水泥照片(本院
    卷第67頁)，前開沙與水泥之體積非微，且系爭房屋位於5樓
    ，尚須來回數趟始能搬運完畢，是原告請求此部分工資3,20
    0元，未逾一般點工行情，尚屬合理，被告復未舉證此部分
    工資不合理之處，足認原告請求此部分工資3,200元，自屬
    有據。
　⒊原告主張系爭追加工程，每坪以6,000元計價、施工坪數23坪
    ，已施工完成11.5坪，此部分工程款69,000元之事實，提出
    系爭估價單、手寫資料、應受帳款對帳單為證(本院卷第221
    至229頁)，然為被告所否認，並以上情置辯。而被告於本院
    審理中自陳：原告就系爭追加工程之「追加地板23坪舊地磚
    打除作業」僅完成部分工程，此部分得請求21,200元；「頂
    樓出水管至後陽台配接室內管線」已完成管線配接，此部分
    得請求6,000元等語，業據被告陳述在卷(本院卷第304頁)，
    是以，被告既不爭執原告就系爭追加工程已完成工項得請求
    工程款為27,200元（計算式：21,200＋6,000＝27,200），原
    告復未舉證此部分工項逾27,200元之部分已施工完畢，足認
    原告就系爭追加工程已完成工項部分得請求工程款27,200元
    。
　⒋原告主張放置面積2坪磁磚在系爭房屋，此部分工程款3,000
    元之事實，惟原告就已放置面積2坪磁磚在系爭房屋，未舉
    證以實其說，自不得請求此部分工程款3,000元。
　⒌從而，原告得請求系爭估價單已完成工項部分之工程款84,80
    0元、110年4月8日搬運沙與水泥至系爭房屋所需工資3,200
    元、系爭追加工程已完成工項部分之工程款27,200元，合計
    115,200元，又原告已收取定金50,000元，故扣除50,000元
    後，原告得請求被告共同給付65,200元(計算式：84,800＋3,
    200＋27,200－50,000＝65,200)。
  ⒍至於被告抗辯原告施工有瑕疵，原告得請求工程款尚須扣除
    徐督欽支出代僱工費用，提出原告與徐督欽間之LINE對話紀
    錄、系爭房屋照片為證（本院卷第59至61、87至101頁）。
    觀諸被告提出之系爭房屋照片固有磁磚未對齊及存有縫隙、
    部分牆面未貼磁磚或未補平等情，惟原告主張此為施工中照
    片，並非完工照片等語(本院卷第268頁)。本院審酌前開照
    片均未有拍攝日期，徐督欽雖於110年3月23日以LINE方式傳
    送4張牆面磁磚之照片予原告，有此對話紀錄在卷可稽（本
    院卷第57頁），難認前開照片係110年3月23日所拍攝，被告
    復未就原告施作工項有瑕疵有其他舉證，是原告施作工項是
    否確有被告抗辯之瑕疵，尚非無疑。又被告前開抗辯其餘施
    工瑕疵僅提出以電腦繕打之代僱工費用明細為證(本院卷第2
    15頁)，然為原告所否認，且該明細上亦無原告之簽名，難
    認原告施作工項有此部分瑕疵。退步言之，縱認被告抗辯原
    告施作工項有瑕疵乙節為真，惟被告於本院審理中稱：徐督
    欽於110年4月7日前有以LINE傳送原告告知兩間浴室要打掉
    磁磚重新施作，並無其他舉證等語，業據被告陳述在卷(本
    院卷第306頁)，觀諸徐督欽以LINE傳送給原告，並稱：兩間
    我都要重打，你覺得不用打掉，但誰看了都沒辦法接受等語
    ，有此LINE對話紀錄在卷可稽（本院卷第59至61頁），顯見
    前開LINE對話紀錄僅顯示徐督欽對於原告施作浴室之結果不
    滿意，希望能打掉重做，惟未定期催告原告修補瑕疵，揆諸
    前開說明，難認被告已定相當期限催告原告修補瑕疵，又徐
    督欽復未提出確有支出代僱工費用單據，是被告請求自原告
    工程款扣除代僱工費用，自屬無據。
  ㈢按不法侵害他人之身體、健康、名譽、自由、信用、隱私、
    貞操，或不法侵害其他人格法益而情節重大者，被害人雖非
    財產上之損害，亦得請求賠償相當之金額。其名譽被侵害者
    ，並得請求回復名譽之適當處分，民法第195條第1項定有明
    文。查原告主張被告積欠工程款致原告無法清償積欠他人之
    磁磚費用，原告之信用權被侵害，精神上受有痛苦，請求賠
    償非財產上損害98,400元云云。惟被告積欠工程款係債務不
    履行範疇，原告復未舉證信用權受侵害且情節重大之情事，
    原告既未舉證有民法第195條第1項規定之權利受有侵害，自
    無受有精神上痛苦，是原告請求被告賠償非財產上損害98,4
    00元，為無理由，應予駁回。
  ㈣綜上，原告依承攬之法律關係請求被告共同給付65,200元，
    為有理由，應予准許。
　㈤末按遲延之債務，以支付金錢為標的者，債權人得請求依法
    定利率計算之遲延利息；應付利息之債務，其利率未經約定
    ，亦無法律可據者，週年利率為5％；給付無確定期限者，債
    務人於債權人得請求給付時，經其催告而未為給付，自受催
    告時起，負遲延責任。其經債權人起訴而送達訴狀，與催告
    有同一之效力，民法第233條第1項前段、第203條、第229條
    第2項亦分別定有明文。查原告起訴狀繕本於110年10月14日
    寄存送達最後一位被告（本院卷第113至117頁），自寄存之
    日起經10日即110年10月24日發生送達加催告之效力，準此
    ，原告請求自起訴狀繕本送達最後一位被告之翌日即110年1
    0月25日起至清償日止，按週年利率5％計算之利息，為有理
    由，應予准許。
四、綜上所述，原告依承攬之法律關係，請求被告共同給付65,2
    00元，及自110年10月25日起至清償日止，按週年利率5％計
    算之利息，為有理由，應予准許。逾此範圍之請求，為無理
    由，應予駁回。
五、本件事證已臻明確，兩造其餘之攻擊或防禦方法及所用之證
    據，經本院斟酌後，認為均不足以影響本判決之結果，爰不
    逐一論列，附此敘明。
六、本件原告勝訴部分係依民事訴訟法第427條適用簡易程序所
    為被告敗訴之判決，依同法第389條第1項第3款規定，應依
    職權宣告假執行，並依同法第392條第2項規定，依職權宣告
    被告如預供擔保後，得免為假執行。
七、訴訟費用負擔之依據：民事訴訟法第79條。
中　　華　　民　　國　　111 　年　　10　　月　　7 　　日
                  鳳山簡易庭  法  官    藍雅筠
以上正本係照原本作成。　　　　　　　　　
如不服本判決，應於判決送達後20日內，向本院提出上訴狀並應
記載上訴理由，如於本判決宣示後送達前提起上訴者，應於判決
送達後20日內補提上訴理由書（須附繕本）。   
中　　華　　民　　國　　111 　年　　10　　月　　7 　　日
                              書記官    蔡毓琦
訴訟費用計算式 裁判費(新臺幣) 3,200元 合計           3,200元